【裁判字號】    99,上易,1010
【裁判日期】    991018
【裁判案由】    竊盜
【裁判全文】
臺灣高等法院高雄分院刑事判決        99年度上易字第1010號
上  訴  人
即  被  告  乙○○
上列上訴人因竊盜案件，不服臺灣高雄地方法院99年度易字第11
14號中華民國99年8 月5 日第一審判決（起訴案號：臺灣高雄地
方法院檢察署99年度速偵字第133 號），提起上訴，本院判決如
下：
     主  文
上訴駁回。
     理  由
一、按「不服地方法院之第一審判決而上訴者，應向管轄第二審
    之高等法院為之。上訴書狀應敘述具體理由。上訴書狀未敘
    述上訴理由者，應於上訴期間屆滿後20日內補提理由書於原
    審法院。逾期未補提者，原審法院應定期間先命補正」、「
    第二審法院認為上訴書狀未敘述理由或上訴有第362 條前段
    之情形，應以判決駁回之。但其情形可以補正而未經原審法
    院命其補正者，審判長應定期間先命補正」，民國96年7 月
    4 日修正公布、同年月6 日施行之刑事訴訟法第361 條、第
    367 條分別定有明文。職是，不服地方法院之第一審判決而
    上訴者，其上訴書狀應敘述具體理由，至於上訴理由是否具
    體，係屬第二審法院審查範圍，則不在命補正之列，此參照
    上開條文之修正理由自明。
二、再所稱具體理由，係指須就不服之判決為具體之指摘而言，
    如僅泛稱原判決認事用法不當或採證違法、判決不公等，均
    非具體理由（法院辦理刑事訴訟案件應行注意事項第162 點
    參照）。復按「所謂具體理由，必係依據卷內既有訴訟資料
    或提出新事證，指摘或表明第一審判決有何採證認事、用法
    或量刑等足以影響判決本旨之不當或違法，而構成應予撤銷
    之具體事由，始克當之（例如：依憑證據法則具體指出所採
    證據何以不具證據能力，或依憑卷證資料，明確指出所為證
    據證明力之判斷如何違背經驗、論理法則）；倘僅泛言原判
    決認定事實錯誤、違背法令、量刑失之過重或輕縱，而未依
    上揭意旨指出具體事由，或形式上雖已指出具體事由，然該
    事由縱使屬實，亦不足以認為原判決有何不當或違法者（例
    如：對不具有調查必要性之證據，法院未依聲請調查亦未說
    明理由，或援用證據不當，但除去該證據仍應為同一事實之
    認定），皆難謂係具體理由，俾與第二審上訴制度旨在請求
    第二審法院撤銷、變更第一審不當或違法之判決，以實現個
    案救濟之立法目的相契合，並節制濫行上訴」（最高法院97
    年度台上字第892 號判決意旨參照）。是如上訴理由書狀並
    未依據卷內訴訟資料，具體指摘原判決認事用法有何違法或
    不當之情形，即屬上訴未敘述具體理由。又上訴書狀未敘述
    具體理由者，其上訴即屬於刑事訴訟法第362 條前段所定「
    上訴不合法律上之程式」之情形，第二審法院自應依同法第
    367 條之規定，以判決駁回之。
三、本件上訴人即被告乙○○因共同犯攜帶兇器竊盜罪，累犯，
    經原審判處有期徒刑9 月；被告乙○○不服，提起上訴，略
    以：案發當時康盛發員警有到場，其於法院作證，明確說
    明當日他看到被告正於地上撿拾附於磚塊上的鐵線，並且手
    上也並無持任何器具，何來攜帶凶器加重竊盜罪？反觀現場
    實為一廢棄之場所，四周無圍牆，是直接由缺口處進入的。
    另同案被告陳振明因破壞白鐵片而判決8 月，但我在另一處
    撿拾鐵線卻重判9 月，其公平性與理由令人難服。被告與
    陳振明2 人實無行竊之意，該日行經該處見其破舊且外觀荒
    廢，才會進入該場所，看有無廢棄物可以撿拾利用，卻認定
    我2 人有行竊之意而且還是加重竊盜罪，並無任何證據證明
    所查獲之板手是為我們所有，惟卻認定是我2 人所有，實為
    不公平云云。
三、按證據之取捨及其證明力之判斷與事實之認定，俱屬事實審
    法院自由判斷裁量之職權，此項自由判斷職權之行使，倘不
    違背經驗法則及論理法則，即難任憑己意，指摘為違法（最
    高法院99年度台上字第2444號判決參照) 。
四、惟按犯罪事實之認定、證據之取捨及證據證明力如何，乃事
    實審法院之職權，而法院憑以認定犯罪事實之證據，並不以
    直接證據為限，即綜合各種證據，本於推理作用，為其認定
    犯罪事實之基礎，故何種證據應予調查，其調查之範圍如何
    ，如不違背經驗法則與論理法則，係屬事實審法院得依職權
    自由裁量之事項；苟無違經驗法則或論理法則，自不容任意
    指為違法，最高法院44年台上字第702 號、46年台上字第52
    9 號判例參照。
五、查被告乙○○與同案被告陳振明，於99年4 月19日下午3 時
    許，共同騎乘車牌號碼XN Y-930號機車，持活動鈑手1 支、
    十字螺絲起子2 支，同至被害人甲○○位於高雄縣橋頭鄉○
    ○村○○路137 號工廠內，推由同案被告陳振明手持前揭活
    動鈑手，將被害人甲○○所有置於上開工廠內配電箱內之白
    鐵鐵片2 片（長寬分別為64公分乘30.5公分、64公分乘21公
    分）拆卸置於地上而竊取得手，欲繼續拆卸其他物品之際，
    旋為警在同日下午3 時20分許，在上址當場查獲等情，業據
    同案被告陳振明於警詢及原審審理時坦承不諱（見警卷第7
    至10頁、原審卷二第68至69頁），核與被告乙○○於警詢中
    所供述：只有我與陳振明共同進入行竊等情相合（見警卷第
    13頁）。且被告亦於原審審理時坦認：前揭白鐵鐵片非其等
    所有，仍有財產價值，在別人處所之物，物品是否棄置係由
    屋主決定，而非其等決定等語（見原審卷二第67至68頁），
    並據證人即警員康盛發於原審審理時亦結證述：發現時陳振
    明在拆電錶鐵片，乙○○在折鐵絲，他們現場不承認，後來
    製作筆錄有承認是偷竊等語（見原審卷二第60、61頁) ，並
    有贓物認領保管單1 紙、查獲現場照片6 張在卷可稽（見警
    卷第27至30頁），並有活動鈑手1 支、十字螺絲起子2 支扣
    案足佐。再參之其2 人係一同謀議至前揭工廠內拿取廢鐵變
    賣現金一節，業據被告2 人於警詢時供承不諱（見警卷第9
    、12、13頁）。是原審認定被告及同案被告陳振明共犯刑法
    第321 條第1 項第3 款之攜帶兇器竊盜既遂罪，業已詳敘其
    所憑之依據、認定理由及法律見解；從形式上觀察，原判決
    並無認定事實錯誤、違背法令、判決適用法則不當之情形。
六、又被告於原審時即有辯稱：伊並無竊盜之故意，伊僅係去現
    場撿拾廢鐵變賣現金云云，然原審依上開證據資料，並對其
    之辯詞，如何不足採信，亦依據卷內資料予以指駁及說明。
    從形式上觀察，就證據之取捨，亦無違背經驗與論理法則。
    是被告乙○○上訴意旨仍辯以伊僅撿拾附於磚塊上的鐵線，
    非屬竊盜云云，顯係對原審已詳為論斷之事項，自為有利之
    主張，無從動搖原審判決之結論，不得認為已提出具體之上
    訴理由。
七、又關於刑之量定，係實體法上賦予法院得為自由裁量之事項
    ，倘其未有逾越法律所規定之範圍，或濫用其權限，即不得
    任意指摘為違法。且在同一犯罪事實與情節，如別無其他加
    重或減輕之原因，下級審量定之刑，亦無過重或失輕之不當
    情形，則上級審法院對下級審法院之職權行使，原則上應予
    尊重（最高法院75年度台上字第7033號判例；85年度台上字
    第2446號判決意旨參考）。
八、次查原判決以被告屬累犯，並審酌被告及同案被告陳振明2
    人均不思以正途謀生，任意竊取他人財物，法治觀念淡薄，
    律己力不佳，且結伴持客觀上足以危害人之生命、身體安全
    之活動鈑手竊盜，對社會治安危害非微，雖所竊上開財物業
    經告訴人領回，有贓物認領保管單1 紙在卷可徵，告訴人所
    受損害非鉅，而同案被告陳振明終能坦承犯行，雖竊取前揭
    財物為主嫌，然尚見悔意，犯後態度尚佳，惟被告乙○○猶
    製新詞詭辯，未見悔意，不知惕警，犯後態度不佳，惡性非
    輕等一切情狀，量處被告有期徒刑9 月，同案被告陳振明有
    期徒刑8 月；業已斟酌關於刑法第57 條 科刑之一切情狀，
    在適法範圍內行使裁量權，從輕量刑，核無量刑瑕疵或違背
    法令不當之情形；被告上訴理由仍以原判決對同案被告陳振
    明量刑有期徒刑8 月，對其量刑有期徒刑9 月，公平性令人
    難服云云，亦非可取，且未指摘原判決關於適用法律及量刑
    等項，有何具體違法或不當之處。
九、綜上所述，本院審酌上情，認原審業已斟酌全辯論意旨及調
    查證據之結果，對被告予以論罪科刑，於判決內已具體說明
    論科之理由、被告所辯如何不足採信，及其憑以認定之證據
    ，客觀上並無何違法或不當之處。被告上訴意旨所陳，經核
    並未依據卷內既有訴訟資料，具體指出或表明原判決有何採
    證、認事、用法等足以影響判決本旨之不當或違法之理由，
    僅係對原判決已說明論斷之事項，徒憑己意再為爭執，並未
    具體指摘原判決有如何採證、認事、用法等違反經驗法則之
    不當或違法，而足以影響判決本旨，應認未符合具體理由之
    要件，揆諸前揭說明，其上訴亦不合法律上之程式。
十、爰依刑事訴訟法第367 條前段、第372 條，不經言詞辯論，
    逕為判決如主文。
中    華    民    國    99    年    10    月    18    日
                 刑事第九庭     審判長法  官  莊秋桃
                                      法  官  范惠瑩
                                      法  官  田平安
以上正本與原本無異。
本件不得上訴。
中    華    民    國    99    年    10    月    18    日
                                  書  記  官  馬蕙梅

司法院資訊處製作；財團法人民間司法改革基金會備份。
